臺灣雲林地方法院刑事判決
110年度訴字第324號
公  訴  人  臺灣雲林地方檢察署檢察官
被      告  張文龍



上列被告因傷害等案件，經檢察官提起公訴（110年度偵字第264
6號），本院判決如下：
    主  文
乙○○犯傷害罪，處拘役伍拾日，如易科罰金，以新臺幣壹仟元折
算壹日。又犯損壞他人物品罪，處拘役肆拾日，如易科罰金，以
新臺幣壹仟元折算壹日。應執行拘役捌拾日，如易科罰金，以新
臺幣壹仟元折算壹日。
    事  實
一、乙○○分別為下列行為：
　㈠乙○○於民國109年10月12日上午6時45分許，在雲林縣○○市○○○
    路00號對面工地，因故與同為保全人員之同事丙○○發生口角
    衝突，竟基於傷害之犯意，持警棍揮打丙○○之身體部位，致
    丙○○受有左側手肘挫傷之傷害。
　㈡乙○○經調離上開工地後，於109年12月12日晚上10時51分許，
    再度騎車前往上開工地，竟基於毀損之犯意，持不明工具破
    壞丙○○所有、停放在工地外、車牌號碼000-0000號之重型機
    車加油線，致令不堪使用。
　㈢嗣丙○○於109年12月13日上午8時許下班時，發現加油線遭人
    破壞，懷疑是前一晚巡邏時所見到過工地現場的乙○○所為，
    乃請工地主任調閱監視器畫面，並報警處理，提告傷害及毀
    損，為警循線查悉上情。
二、案經丙○○訴由雲林縣警察局斗六分局報告臺灣雲林地方檢察
    署檢察官偵查起訴。
    理  由
壹、程序方面（關於證據能力）：
一、就被告乙○○之110年1月25日第一次警詢筆錄：
　　被告雖辯稱：我不可能沒有的事，卻承認說有剪加油線，而
    且曾有1份筆錄是警察事後拿到我家給我補簽名、蓋章，內
    容跟之前的筆錄不一樣，我覺得很奇怪，因此我懷疑這份筆
    錄不實在等語（本院卷第246頁、第269至272頁），然亦稱
    ：這份筆錄有照我的意思修改，跟我講的不一樣，就一直修
    改，修改後有照我的意思記載，所以做很久，警察沒有脅迫
    我怎麼說；正常做筆錄，是簽完名才會離開，我忘記也不確
    定我說的「筆錄已經打好，警察拿到我家重新簽名、蓋章」
    的筆錄，是不是本案的筆錄；我大概看一下，就簽名、蓋章
    ；（問：你看到什麼？）（未答）等語（本院卷第262、263
    、271頁），可見被告所述「補簽」的情節與一般常情不符
    ，又無法說明所謂「補簽」之筆錄內容為何，更無法確認是
    否與本案有關，實難盡信。此外，經本院當庭勘驗該次製作
    警詢筆錄之錄影光碟，雖因聲音充滿雜訊聽不清楚，但從整
    個警詢過程來看，過程中被告有指著電腦螢幕，與警察溝通
    ，還有拿起手機查看許久，也有盯著電腦螢幕，也可以看到
    警察移動滑鼠操作電腦，並沒有看到警方有對被告為強暴或
    其他不正行為（本院卷第261頁），是認上開警詢筆錄內容
    應係依被告自由意志所為陳述，具有證據能力。
二、就證人即告訴人丙○○之109年12月29日警詢筆錄：
    按被告以外之人於審判外之言詞或書面陳述，除法律有規定
    者外，不得作為證據，刑事訴訟法第159條第1項定有明文。
    查證人丙○○上開警詢筆錄屬傳聞證據，被告不同意作為證據
    使用（本院卷第90頁），復查無符合刑事訴訟法所定傳聞證
    據例外有證據能力之情形，依據前揭規定，不得作為本案證
    據使用。
三、按被告以外之人於審判外之言詞或書面陳述，除法律有規定
    者外，不得作為證據；被告以外之人於審判外之陳述，雖不
    符刑事訴訟法第159條之1至第159條之4規定，而經當事人於
    審判程序同意作為證據，法院審酌該言詞陳述或書面陳述作
    成時之情況，認為適當者，亦得為證據，同法第159條第1項
    、第159條之5第1項定有明文。經查，本判決其餘所引用被
    告以外之人於審判外陳述之言詞或書面陳述，檢察官、被告
    於本院準備程序、審理時均陳明同意作為證據使用，本院審
    酌該等言詞或書面陳述作成時並無違法或不當之情況，亦無
    違法取證等瑕疵，且與待證事實具有關聯性，認以之作為證
    據應屬適當，均有證據能力。
貳、實體方面：
一、就事實欄一、㈠部分，被告固坦承與告訴人為同事，有於上
    開時、地發生口角衝突，並有朝告訴人亂揮警棍之行為，惟
    否認有為傷害告訴人之犯行，就事實欄一、㈡部分，被告固
    曾坦承有到過工地，並於經過停在該工地前之機車時，碰觸
    到機車，惟否認有為破壞告訴人機車加油線之犯行，辯稱：
    就事實欄一、㈠部分，當天我在教導丙○○、丁○○時，是他們
    兩人很兇，講話還有比手勢，衝過來要靠近我，我才會亂揮
    警棍，一陣混亂，我不知道打到誰，我是正當防衛，我的左
    手臂也有被打傷；就事實欄一、㈡部分，當天我經過機車時
    ，身體有碰觸到機車，但我不知道機車是誰的，也沒有刻意
    將機車的加油線弄斷，從監視器上面看不出來是我等語，並
    提出手部受傷照片（警卷第20頁）作為佐證。
二、經查：
  ㈠關於事實欄一、㈠部分：
　⒈證人丙○○於110年2月5日警詢、110年4月16日偵訊及本院審理
    時一致證述：當天乙○○沒班卻到場，我在領收簿上寫錯日期
    ，他就找事情罵我，我回嘴說「你又不是組長，管這麼多做
    什麼」，他就生氣了，就拿隨身的警棍衝過來打我，打了兩
    下，導致我腫起來（指左側手肘），丁○○有過來站在我前面
    阻擋，也被打到，還好丁○○有過來，不然那天不只這樣而已
    等語（警卷第3至4頁；偵卷第57頁；本院卷第235至237頁；
    第241至244頁）綦詳，核與證人丁○○於警詢、偵訊、本院審
    理時證述：當天是我要接丙○○的班，丙○○是大夜班，乙○○則
    輪休，我不知道乙○○為什麼會來，我有跟乙○○打招呼，問他
    休假為什麼要來，他都不理我，我就先出來外面等，等跟丙○○交班；後來，乙○○與丙○○不知道什麼原因發生口角，我就
    看到乙○○在交接班的工作桌處，對丙○○動手，拳打腳踢，但
    我沒有看到乙○○有拿工具，我發現不對，路見不平，我先喊
    一聲，乙○○結束動作，我就過去找乙○○理論，問他為什麼動
    手打人，同事之間難道要這樣嗎，乙○○就持警棍打我左手一
    下，我們就跟幹部反應這件事；丙○○雖然才5、60歲，但看
    起來像7、80歲，看起來很虛，不可能去打乙○○，我也沒有
    看到丙○○有衝向乙○○或要出手打乙○○等語（警卷第5至6頁；
    偵卷第51至52頁；本院卷第253至260頁）大致吻合，並有告
    訴人之一品堂中醫診所109年10月26日診斷證明書、醫療費
    用證明單影本（警卷第13至15頁）、萬宇保全於「中鹿營造
    」之109年10月份值班表（警卷第24頁）、告訴人手寫之報
    案資料（警卷第22、23頁）、被告之萬宇保全股份有限公司
    新進人員基本資料表、本院110年8月20日公務電話紀錄單暨
    被告之離職證明書（到職日期：109年9月15日、離職日期：
    109年10月16日）（本院卷第133至137頁）附卷可參，足徵
    告訴人證述之被害情節，並非虛言，具有一定可信度。
　⒉被告固辯稱自己持警棍朝告訴人揮打之行為，是為了正當防
    衛，然關於當時有無遭到不法之侵害，被告有稱「我教導他
    們（指丙○○、丁○○）2個人，他們不高興，就要打我」（警
    卷第8頁反面），又有稱「講一講不合，一陣混亂，我也不
    知道打到誰」、「他衝過來，我就揮棍子」（偵卷第56頁）
    ，亦有稱「3個人互毆、互相傷害」、「本來中間有長桌子
    隔著，他們2個人很兇，要繞過桌子衝過來靠近我的身體，
    混亂中，我就拿甩棍亂揮，我閉著眼睛沒有看到有打到誰」
    、「結果我亂揮，他們就嚇到，待在原地，沒有衝過來」（
    本院卷第86至88頁），所述版本前後不一，證人丁○○則明白
    證稱當天沒有看到告訴人有衝向被告或要打被告之情形，是
    以，是否有被告所述遭告訴人、證人丁○○攻擊之防衛情狀，
    本有可疑；再者，被告雖提出自己手部受傷照片（警卷第20
    頁），表示自己當天也有受傷，然細觀該張照片，僅拍攝某
    人之手部照片，無法確認是被告之手部照片，且被告表示曾
    去就診，卻無法提供診斷證明書（警卷第7頁反面），被告
    主張當時告訴人有衝向被告、有要打被告乙節，難認有據。
    從而，被告上開空言所辯，顯係臨訴推諉卸責之詞，不足採
    信。
　㈡關於事實欄一、㈡部分：
　⒈證人丙○○於110年2月5日警詢、110年4月16日偵訊及本院審理
    時證述：本來沒有要告乙○○傷害，一直到109年12月12日乙○○剪我的加油線，我才決定要提告；109年12月12日晚上是我
    的班，乙○○有一直傳訊息給我，說要加入好友，要跟我說話
    的樣子，我猜可能要叫我不要對他提告傷害；晚上11時我有
    去巡邏，從工地往外面看，正好有看到乙○○騎乘機車慢慢離
    開，他還有往工地裡面看，但那時候我還不知道機車加油線
    被剪斷，是隔天（13日）早上6點下班時，才發現機車加油
    線被剪斷，被剪得齊齊的，就去請業主調取監視器畫面，畫
    面中可以看到他一直打手機，那邊剛好有個小門，而我停機
    車的位置，也是在小門那邊等語（警卷第3頁反面；偵卷第5
    7頁；本院卷第237至240頁、第245至251頁）歷歷，並有雲
    林縣斗六市科加六路109年12月12日現場監視器畫面翻拍截
    圖、現場蒐證照片（警卷第16至19頁；本院卷第207至213頁
    ）、萬宇保全於「中鹿營造」之109年10月、12月份值班表
    （警卷第24頁；偵卷第59頁）、告訴人提出之玖典機車行10
    9年12月14日免用統一發票收據（品名：加油線1條）（偵卷
    第61頁）、被告之萬宇保全股份有限公司新進人員基本資料
    表、本院110年8月20日公務電話紀錄單暨被告之離職證明書
    （到職日期：109年9月15日、離職日期：109年10月16日）
    （本院卷第133至137頁）、雲林縣警察局斗六分局110年9月
    1日雲警六偵字第1101003438號函暨警員職務報告、案發現
    場圖、現場蒐證照片（本院卷第139至145頁）附卷可憑，並
    經本院勘驗現場監視器錄影畫面，可見犯嫌（某甲）於當晚
    10時50分許騎機車到達工地對面，停車後，在工地對面停留
    一會兒，才走往工地前面，並停留在該處，期間，某甲有將
    手伸向停在路旁機車之動作，亦有看著手上的東西，並在路
    旁坐下，某甲所在處有發出閃光3次，又有走往機車停放處
    停留之情形（本院卷第200至203頁）歷歷，從而，應認告訴
    人證述之被害情節，並非子虛，具有一定可信度。
　⒉被告固辯稱如前，然觀諸被告歷次之說法，其於警詢時供稱
    ：我不知道丙○○的機車號碼幾號，我當時也許是神智不清，
    隨機去剪斷加油線，我不知道機車是丙○○的；當天冷氣團寒
    流來了，我到現場看沒有人，有打電話給丙○○，他沒有接，
    我是去關心丙○○的等語，於偵訊時則改稱：我之前當守衛，
    常常會去那裡，當天天氣比較冷，我去關心丙○○，我有經過
    機車，但沒有用油門線，門口有很多機車，可能經過有碰撞
    到等語（警卷第8頁反面；偵卷第57頁），再於準備程序時
    辯稱：我去時候有打電話，找不到人，那天我有經過好幾台
    機車，機車停得很近，我進出時有碰觸或用到機車車身，但
    沒有剪斷機車的加油線；我不知道那是丙○○的機車，搞不好
    是他自己破壞加油線的，說是我破壞的等語（本院卷第86、
    88、89頁），復於審理時辯以：監視器畫面暗暗的，看不出
    來是我等語（本院卷第268頁），對於究竟有無在現場剪斷
    過他人之機車加油線乙節，說法不一，所稱是要到工地現場
    去關心曾與其有傷害糾紛的告訴人，亦與常情有違，是認其
    辯稱「是神智不清，隨機剪斷機車加油線，不是針對告訴人
    的機車剪斷加油線」、「只有碰觸到機車車身，沒有剪斷加
    油線」，均令人存疑。而參酌前揭告訴人證述之情節，可知
    告訴人發現機車加油線遭剪斷的前一晚（即109年12月12日
    案發日），被告有以電話與其聯繫，告訴人於巡邏時也有看
    到被告騎乘機車離開現場，告訴人於隔天（即109年12月13
    日）早上下班時，才發現機車加油線遭剪斷，因此調閱現場
    監視器畫面，發現前揭勘驗筆錄所載之情形，並且認為畫面
    中的犯嫌就是被告，騎機車遭剪斷加油線之事，就是被告所
    為等情，再對照本院前揭勘驗監視器畫面之結果，犯嫌某甲
    「有看著手上的東西，並在路旁坐下，某甲所在處有發出閃
    光3次」之舉動，加上被告曾經坦認自己有到過現場並打電
    話給告訴人及剪斷某輛機車加油線之說法，相互勾稽，應認
    被告就是前揭監視器畫面所拍攝到的犯嫌，被告確實有於10
    9年12月12日晚上10時51分許到過上開工地前面，並有靠近
    告訴人停放機車處，且被告刻意打電話給告訴人，顯見被告
    不是到場隨機挑選機車下手，而是特地選擇丙○○上班的時間
    到現場，就是要針對告訴人的機車加以破壞，並以不明工具
    破壞該機車加油線，致令不堪使用甚明。
三、綜上所述，被告前揭所辯，顯係臨訟推諉卸責之詞，不足採
    信。本案事證明確，被告上開傷害、毀損之犯行，均堪以認
    定，應依法論科。
四、論罪科刑：
　㈠核被告所為，就事實欄一、㈠部分，係犯刑法第277條第1項之
    傷害罪，就事實欄一、㈡部分，係犯刑法第354條之損壞他人
    物品罪。 
　㈡被告所犯上開二罪，犯意各別、行為互異，應分論併罰。
　㈢檢察官並未主張並舉證證明被告為累犯，本院礙難遽認構成
    累犯而加重處罰，但列為刑法第57條第5款所定「犯罪行為
    人之品行」之審酌事項(詳後述)(最高法院刑事大法庭110年
    度台上大字第5660號裁定意旨參照)。
　㈣爰審酌被告與告訴人有口角衝突，竟不思以理性解決，即以
    上開方式傷害告訴人，造成告訴人受有前揭傷害，其後又以
    上開方式破壞告訴人之機車加油線，造成告訴人受有財產上
    損失，所為應予非難；衡酌被告犯後並未坦承犯行，無法在
    犯後態度之量刑上對其為有利之認定，且被告迄今未能與告
    訴人調解成立，賠償告訴人所受之損害，亦未能獲得諒解，
    告訴人並到庭表示：希望關被告一下，他傷害我，我怕他不
    甘願等語（本院卷第252頁），參以被告前有竊盜、強制猥
    褻、偽造文書、違反證券交易法、侵占、詐欺、傷害、妨害
    公務等前科紀錄，並曾因竊盜案件，經臺灣臺中地方法院以
    108年度易字2245號判處有期徒刑4月確定，經與他案合併定
    刑，由同院以108年度聲字第4928號定應執行有期徒刑7月確
    定，於109年9月7日執行完畢等情，有臺灣高等法院被告前
    案紀錄表在卷可參，素行非佳，暨被告供陳入監服刑前從事
    保全、粗工工作，為高職畢業之教育程度，未婚，家中有父
    親、弟弟之家庭狀況（本院卷第274頁），以及被告犯罪之
    動機、目的、手段，檢察官、被告對量刑之意見等一切情狀
    ，分別量處如主文所示之刑，並均諭知易科罰金之折算標準
    ，併定其應執行之刑及諭知易科罰金之折算標準。
五、沒收部分：
　　被告為本案傷害犯行所持用之「警棍」、為本案毀損犯行所
    持用之「不明工具」，雖均屬被告所得支配之物，且為供本
    案犯罪使用之物，但考量上開警棍是一般保全人員常見的配
    備，為日常生活所常見之物品，且與該不明工具均未扣案，
    是認沒收均欠缺刑法上重要性，依據刑法第38條之2第2項之
    規定，裁量不併予宣告沒收。
六、應依刑事訴訟法第299條第1項前段（程序法），判決如主文
    。
本案經檢察官甲○○提起公訴，檢察官顏鸝靚到庭執行職務。
中　　華　　民　　國　 111　　年　　5 　　月　　18　　日
                  刑事第五庭    審判長法  官

                                      法  官

                                      法  官

如不服本判決，應於判決送達後20日內，向本院提出上訴狀。（
須附繕本）
附錄法條：
中華民國刑法第277條
傷害人之身體或健康者，處5年以下有期徒刑、拘役或50萬元以
下罰金。
犯前項之罪，因而致人於死者，處無期徒刑或7年以上有期徒刑
；致重傷者，處3年以上10年以下有期徒刑。

中華民國刑法第354條
毀棄、損壞前二條以外之他人之物或致令不堪用，足以生損害於
公眾或他人者，處2年以下有期徒刑、拘役或1萬5千元以下罰金
。